【裁判字號】    90,上易,1751
【裁判日期】    900621
【裁判案由】    毒品危害防制條例
【裁判全文】
臺灣高等法院刑事判決                            九十年度上易字第一七五一號
    上  訴  人  甲○○
    即  被  告
右上訴人因毒品危害防制條例案件，不服臺灣宜蘭地方法院九十年度易字第一０四號
，中華民國九十年四月十一日第一審判決（起訴案號：臺灣宜蘭地方法院檢察署八十
九年度毒偵字第一四二四號）提起上訴，本院判決如左：
    主  文
上訴駁回。
    事  實
一、甲○○前於民國（下同）八十五年一月三日因違反麻醉藥品管理條例案件，經臺
    灣宜蘭地方法院判處有期徒刑六月確定，而於八十五年八月十三日縮刑期滿執行
    完畢；又因違反毒品危害防制條例之轉讓第二級毒品罪，經臺灣宜蘭地方法院判
    處有期徒刑十月，嗣經上訴駁回於八十八年七月一日確定，在八十九年六月十八
    日縮刑期滿執行完畢。復於八十八年間，先後二度因施用毒品案件，經臺灣宜蘭
    地方法院二次分別裁定執行觀察勒戒後，均無繼續施用毒品傾向，分別經臺灣宜
    蘭地方法院檢察署檢察官於八十八年三月二十五日以八十七年度偵字第三七一一
    號、四二五四號、八八偵字第九二０號、九九八號及於八十八年八月二十七日以
    八十八年度偵緝字第三二四號、偵字第三二六七號不起訴處分確定，竟不知悔改
    ，復於八十九年七月三日下午二時二十六分許（起訴書及原審判決均誤載為上午
    十一時十五分許，應予更正）警方採尿回溯九十六小時內之某時，在不詳地點施
    用第二級毒品甲基安非他命。後因警為偵辦乙○○重利案件，於八十九年七月三
    日上午十一時十五分許，持臺灣基隆地方法院檢察署檢察官核發之搜索票至乙○
    ○位於台北縣八里鄉大崁腳三十六巷十一號十一樓之住處進行搜索，同時查獲在
    場之甲○○，並於八十九年七月三日下午二時二十六分許，經甲○○同意採尿送
    驗，始知上情。
二、案經基隆市警察局移送臺灣士林地方法院檢察署呈請臺灣高等法院檢察署檢察長
    令轉台灣宜蘭地方法院檢察署檢察官偵查起訴。
    理  由
一、訊據上訴人即被告甲○○否認施用安非他命犯行，辯稱略以：「係因八十九年六
    月底與乙○○一同北上時，居住在乙○○之住所，於居住期間內因乙○○本身有
    吸食安非他命之習慣，且住所及車內空間狹窄，可能是因吸食二手煙累積造成驗
    尿時也呈陽性反應。同時事後均配合蘇澳分局之通知前去驗尿檢查，可見並無施
    用毒品之傾向」云云。然查：
(一)、被告八十九年七月三日十一時十五分許，經警方在台北縣八里鄉大嵌腳三十六巷
    十一號十一樓內查獲，而於基隆市警察局刑警隊經濟組接受偵訊時，自願提供尿
    液供警方送驗，且尿液採集瓶係經被告本人親自清洗，並裝入被告本人尿液後加
    封捺印（毒偵字第一八九０號卷第八至九頁），被告之尿液編號為二五二五，而
    送驗尿液確為編號二五二五者，有基隆市警察局刑警隊緝獲煙毒嫌疑犯編號表、
    基隆市衛生局檢驗成績書及扣押物品清單附卷可參（毒偵字第一八九０號卷第十
    八頁、第十九頁、毒偵字第一四二四號卷第九頁），足證送驗尿液確為被告所有
    無誤。
(二)、該瓶被告所有編號二五二五之尿液送驗後呈甲基安分他命陽性反應，有基隆市衛
    生局出具之檢驗成績書可稽（毒偵字第一八九０號卷第十九頁），經將被告之前
    開尿液再送法務部調查局以精密之氣相層析質譜儀檢驗結果，亦呈甲基安分他命
    陽性反應，復有法務部調查局000000000000號之檢驗通知書在卷可
    查（毒偵字第一四二四號卷第十五頁），是檢驗結果顯然正確可採。
(三)、按甲基安非他命經注射入人體後，約有百分之七十於二十四小時內會自尿液中排
    出，約百分之九十於九十六小時內自尿中排出，若依目前資料推斷，最長可能不
    會超過四日，有行政院衛生署藥物食品檢驗局八十一年藥檢一字第一一五六函附
    卷可憑，查被告為警查獲當日所採尿液，經送檢驗結果，確呈甲基安非他命反應
    ，有上開檢驗報告可按，而被告係於八十九年七月三日下午二時二十六分許經採
    尿送驗，依上開說明，被告於該採尿時往前回溯九十六小時內某一時日，曾施用
    甲基安非他命，洵無疑義。
(四)、被告因施用毒品案件，經臺灣宜蘭法院二次分別裁定執行觀察勒戒後，均認無繼
    續施用毒品傾向，分經臺灣宜蘭地方法院檢察署檢察官於八十八年三月二十五日
    以八十七年度偵字第三七一一號、四二五四號、八十八年度偵字第九二０號、九
    九八號；八十八年八月二十七日以八十八年度偵緝字第三二四號、偵字第三二六
    七號不起訴處分確定等情，亦有臺灣高等法院被告全國前案紀錄表及前述不起訴
    處分書附卷可參（偵字第一四二四號卷第二二頁以下、第二七頁以下、本院卷第
    二九頁以下）。
(五)、被告雖以因與乙○○同車、同住而吸入二手煙致尿液成甲基安非他命陽性反應等
    語為辯，惟查：被告經警查獲之地點為證人乙○○之住處，警方並在該處查獲乙
    ○○施用海洛因所遺留之內有海洛因殘渣塑膠袋一個，乙○○且坦承在開車載被
    告至台北時，於車上施用安非他命（毒偵字第一八九０號卷第十一頁背面、本院
    卷第四一頁），而乙○○經警所採集之尿液送驗後，亦呈現甲基安非他命陽性及
    嗎啡陽性反應，有基隆市衛生局檢驗成績書一紙附卷可參（毒偵字第一八九０號
    卷第十九頁），是堪認乙○○確有施用安非他命之行為。被告雖辯稱因與乙○○
    同車、同住而吸入二手煙致尿液成甲基安非他命陽性反應，但被告曾有非法吸用
    安非他命前案，其應明知乙○○吸用安非他命，是其猶自願坐於其旁，即將本人
    置於得吸入安非他命二手煙狀態而不拒絕或迴避，依此已難認其無吸用安非他命
    之故意。再臨床與實證研究上，依目前針對被動吸入大麻之研究報告所示，認為
    一般吸食方式之二手煙，並不會使免疫抗體方法之檢驗呈陽性反應，另法務部調
    查局依檢驗煙毒案件之經驗研判，亦認若非長時間與吸食者直接相向，且存心大
    量吸入吸毒者所呼出之煙氣，以二手煙中可能存在之低劑量煙毒，應不致在尿液
    中檢驗出煙毒反應，此分別有臺北榮民總醫院毒品藥物諮詢中心所出具之諮詢答
    覆函及法務部調查局八十三年發技一字第一九六０號函各一紙附卷可按，是被告
    縱如其所辯，於查獲前曾與吸用安非他命之友人同處一車或同居一室，但倘若並
    非直接相向，存心大量吸入吸毒者所呼出之煙氣，應不致使其尿液因而呈甲基安
    非他命反應，則其辯稱吸入二手煙之詞應不足取。
(六)、至被告另辯稱其定期至警局驗尿等情，經查被告於本件經警查獲後，於九十年二
    月二十日及同年五月一日，均依警通知向宜蘭縣警察局蘇澳分局刑事組報告並採
    尿送驗，有本院公務電話紀錄可佐（本院卷第四六頁），然此僅得證明被告於本
    件查獲後無再施用毒品之其行為，但不足為其於查獲前並未施用甲基安非他命之
    有利認定。至被告提出船員證用以證明其出海捕魚工作，然此與本案行為無涉，
    附此敘明。
(七)、綜上，本件事證明確，被告所辯應屬推諉而不可採，其犯行應堪認定。
二、核被告甲○○所為，係犯毒品危害防制條例第十條第二項之施用第二級毒品罪。
    被告施用第二級毒品前持有毒品之低度行為，為施用之高度行為所吸收，不另論
    罪。被告甲○○前於八十五年一月三日因違反麻醉藥品管理條例案件，經臺灣宜
    蘭地方法院判處有期徒刑六月確定，而於八十五年八月十三日縮刑期滿執行完畢
    ；又因違反毒品危害防制條例之轉讓第二級毒品罪，經臺灣宜蘭地方法院判處有
    期徒刑十月，嗣經上訴駁回於八十八年七月一日確定，在八十九年六月十八日縮
    刑期滿執行完畢，此有臺灣高等法院檢察署刑案紀錄簡覆表在卷可參，被告於有
    期徒刑執行完畢五年內再犯有期徒刑以上之本罪，為累犯，應依法加重其刑。
三、原審認被告罪證明確適用毒品危害防制條例第十條第二項、刑法第十一條前段、
    第四十七條之規定，審酌被告犯罪之動機、目的、手段、所犯對國家社會造成之
    影響、曾給予多次戒除毒品之機會竟不知悔改，及犯罪後態度良好等一切情狀，
    量處有期徒刑捌月，經核原判決認事用法並無不合，量刑之諭知亦屬妥適，被告
    猶執前詞上訴否認犯罪，為無理由，應予駁回。
據上論斷，應依刑事訴訟法第三百六十八條，判決如主文。
本案經檢察官鍾鳳玲到庭執行職務。
中      華      民      國    九十      年      六      月    二十一  日
                              臺灣高等法院刑事第七庭
                                  審判長法  官  吳  啟  民
        法  官  林  瑞  斌
                                        法  官  施  俊  堯
右正本證明與原本無異。
不得上訴。
                                        書記官  顏  志  豪
中      華      民      國    九十      年      六      月    二十一  日
附錄本判決論罪科刑法條：
毒品危害防制條例第十條
施用第一級毒品者，處六月以上五年以下有期徒刑。
施用第二級毒品者，處三年以下有期徒刑。


司法院資訊處製作；財團法人民間司法改革基金會備份。
